臺灣臺北地方法院刑事判決　　　　　　 100年度訴緝字第97號
公　訴　人　臺灣臺北地方法院檢察署檢察官
被　　　告　王雅玉
上列被告因誣告案件，經檢察官提起公訴（九十八年度偵字第二
○一八○號），本院判決如下：
    主  文
王雅玉意圖他人受刑事處分，向該管公務員誣告，處有期徒刑參
月。
    事  實
一、王雅玉與李健豪係朋友關係，明知李健豪並無向其借用手機
    而未歸還之舉，竟意圖使李健豪受刑事處分而基於誣告之犯
    意，於民國97年1月8日晚間8 時35分許，親自前往址設臺北
    市中山區○○○路○ 段90號之臺北市政府警察局中山分局中
    山二派出所，虛構李健豪有於民國95年7 月間某日，向其借
    用廠牌為三菱牌價值約新臺幣（下同）一萬三千元之手機一
    支，雙方雖約定數日後返還，惟李健豪於期限經過後未依約
    返還，經其多次催討均未果之事實，而對李健豪提出侵占之
    告訴。嗣由臺灣臺北地方法院檢察署（下稱臺北地檢署）分
    案偵辦，李健豪堅詞否認曾向王雅玉借用上開手機，且王雅
    玉亦未提出任何購買及交付上開手機予李健豪之證據，臺北
    地檢署檢察官乃於98年4 月30日以九十八年度偵字第六五九
    五號（下稱侵占案件）為不起訴處分確定，李健豪因而對王
    雅玉提出本件誣告告訴。
二、案經李健豪訴由臺北市政府警察局中山分局報請臺北地檢署
    偵查起訴。
    理  由
一、被告以外之人於審判外之陳述，雖不符刑事訴訟法第一百五
    十九條之一至第一百五十九條之四之規定，而經當事人於審
    判程序同意作為證據，法院審酌該言詞陳述或書面陳述作成
    時之情況，認為適當者，亦得為證據。當事人、代理人或辯
    護人於法院調查證據時，知有刑事訴訟法第一百五十九條第
    一項不得為證據之情形，而未於言詞辯論終結前聲明異議者
    ，視為有前項之同意，刑事訴訟法第一百五十九條之五定有
    明文。本件所引用之供述證據，被告王雅玉及公訴人於本院
    行準備程序時對證據能力均表示同意有證據能力（見本院一
    百年度訴緝字第九七號卷【下稱本院卷】二第17頁反面與第
    18頁），且迄本案言詞辯論終結前亦未表示異議，本院審酌
    前開證據並無違反法定程序取得之情形，且製作當時之過程
    、內容及功能亦無顯不可信與不得作為證據等情，故均應認
    為有證據能力。
二、訊據被告王雅玉固坦承有於上開時、地，親自前往臺北市政
    府警察局中山分局中山二派出所，以告訴人李健豪向其借得
    新購之三菱牌價值一萬三千元之手機一支後，未依約返還，
    因而指訴告訴人涉嫌侵占，惟矢口否認有何誣告犯行，辯稱
    ：伊確實有出借上開手機予告訴人云云。經查：
  (一)被告王雅玉有於上開時、地，親自前往臺北市政府警察局中
    山分局中山二派出所，以告訴人李健豪向其借得新購之三菱
    牌價值一萬三千元之手機一支後，未依約返還，而對告訴人
    提出侵占告訴，嗣經臺北地檢署分案偵辦，因認被告無法提
    出任何購買及交付上開手機予李健豪之證據，乃於98年4 月
    30日以九十八年度偵字第六五九五號為不起訴處分確定等情
    ，業據被告供承在卷，並有訊問筆錄一份及上開不起訴處分
    書一份在卷足憑（見九十八年度偵字第六五九五號卷第5 頁
    至第7頁、本院卷一第31頁反面），自信屬實。另其二人於9
    5年7月11日上午2時15分許，因在臺北市中山區○○○路247
    號對面，相互拉扯，致被告成傷，被告乃於對告訴人提出傷
    害之告訴，嗣因渠等以告訴人賠償被告醫藥費一千元為條件
    而達成和解，被告乃撤回對告訴人傷害之告訴，並由臺北地
    檢署檢察官於95年8月8日以九十五年度偵字第一六六四一號
    為不起訴處分（下稱傷害案件）等情，亦據被告供述在卷（
    見傷害案件九十五年度偵字第一六六四一號卷第6頁至第9頁
    ，本院卷二第15頁反面），核與告訴人陳述相符（見傷害案
    件九十五年度偵字第一六六四一號卷第10頁至第12頁，本院
    卷二第38頁至第39頁），並有和解書及上開不起訴處分書各
    一份在卷足憑（見傷害案件九十五年度偵字第一六六四一號
    卷第14頁，第21頁及反面），亦信屬實。
  (二)而就被告指述告訴人有侵占向其借用手機之舉乙節，告訴人
    於侵占案件之警詢、偵查中均陳稱：其未曾向被告借用手機
    ，遑論有何侵占之舉等情甚明，且告訴人嗣於本院審理時，
    以證人身份作證並具結後，亦為相同之陳述（見侵占案件之
    九十八年度偵字第六五九五號卷第8 頁至第10頁、第22頁至
    第23頁，本案九十八年度偵字第二○一八○號卷第4頁至第6
    頁、第21頁至第22頁，本院卷二第37頁至第40頁），且告訴
    人前後所為之供述，內容均一致，要無任何出入之處，亦無
    悖於社會經驗法則之情，自信屬實。
  (三)被告雖再三指稱其確有交付手機予告訴人，然被告迄今既無
    法提出任何相關單據證明確曾購買上開手機，亦無法提出其
    確有交付上開手機予告訴人之證據以實其說（詳見本院卷二
    第17頁反面），是其所述是否屬實，已非無疑，況被告對其
    究係何時將上開手機交予告訴人乙節，於侵占案件警詢時供
    稱：於95年7 月間（見侵占案件之九十八年度偵字第六五九
    五號卷第5頁），於本院訊問時先供稱：是於十年前即90年4
    月凌晨2 時30分許（見本院卷一第20頁反面），後又改稱：
    我本來就是我說的95年4 月要送告訴人，他又說客人要買給
    他一支手機三萬元，所以先暫時不用送，約半年後，告訴人
    又說他手機壞了，叫我這支手機先借給他使用，因為他重覆
    好幾次，所以時間我有點忘記了云云（見本院卷二第16頁）
    ，顯然又主張出借上開手機予告訴人之時間為95年4 月後約
    半年即同年10月間，其前後所述，相去甚遠，倘被告確有經
    歷交付手機予告訴人此事，衡情或因歷時久遠，致記憶有脫
    落之情，然尚不致有前後如此全然不同之供述情形。雖被告
    於本院行準備程序時另供稱：我於95年7 月打電話去蘆洲分
    局，跟警員說李健豪有拿了我手機，但是一直都沒有歸還，
    裡面有警員說會派員去告訴人位於蘆洲水湳街的住處，請告
    訴人下來說明云云，並在沉思後，確認上開陳述無誤（見本
    院卷二第17頁及反面），欲以此證明其所述非屬虛妄，然經
    本院函請新北市政府警察局蘆洲分局調查後，該分局以100
    年11月20日新北警蘆刑字第1000049711號函覆說明為：「二
    、經轄區三民派出所調查，查無被告以電話報案表示手機遭
    告訴人借用不還案件，並未有派員前往水湳街查訪之資料」
    ，並檢附新北市政府警察局蘆洲分局交辦單在卷為憑（見本
    院卷二第29頁至第30頁），是被告所為之陳述，除前後所述
    全然不一外，與客觀卷證亦不相符，故綜合上情以觀，足徵
    被告陳稱其確曾交付上開手機予告訴人乙節，應屬其虛構之
    詞，不足採信。
  (四)另被告與告訴人二人間因於95年7月11日凌晨2時許，在上開
    地點，因相互拉扯，致被告成傷，被告乃對告訴人提出傷害
    之告訴，嗣因告訴人同意賠償醫藥費一千元達成和解，已如
    前述，並有上開和解書一份在卷足憑，被告雖陳稱就本件侵
    占手機部分，亦有與告訴人達成和解，作為其並未誣告告訴
    人之證明，惟觀諸該份和解書內容，僅提及醫藥費用，卻無
    隻字片語提及上開手機之返還或賠償事宜，而參酌被告與告
    訴人於斯時已有糾紛，衡諸常情，倘被告確欲將上開手機之
    之價額列為和解之條件，為免徒生爭議，理應載明於和解書
    內，又豈會對此隻字不提，此實有悖於常情；至被告於本院
    準備程序時提及，其嗣與告訴人以二萬元達成和解，然此部
    分僅有被告單一之陳述，並無他項證據為佐，是其所述，是
    否屬實，已非無疑，況本院請被告說明何以未就上開手機一
    併和解時，被告陳稱：告訴人與伊談好和解要賠償二萬元，
    包含手機的錢，本院遂請被告確認和解金二萬元所包括之項
    目與金額，被告即答稱：醫療費用一千元，剩下的就是賠償
    手機的錢，本院再以你稱上開手機既係以一萬三千元購得，
    為何要告訴人賠償一萬九千元乙節請被告說明時，被告復改
    稱：因為剩下的六千元的部分是毀損我的衣物；經本院再請
    被告說明方才為何未提到和解金包括毀損衣物之部分時，被
    告則又改稱：因為時間太久，要一一回想（見本院卷二第15
    頁反面至第16頁），依卷附臺灣高等法院被告前案紀錄表，
    被告並未有他項前科紀錄，此實係其初次涉訟，衡情當會仔
    細回想與本案關涉情節，謹慎以對，然被告非但前後所述不
    一，且於本院詢問細節之際，忽變異其詞，然此除彰顯其前
    後所述，多所矛盾外，益徵此實係其臨訟杜撰之情甚明，是
    被告所辯，自不足採。
三、綜上所述，本案事證明確，被告所辯，無事後卸之詞，不足
    採信，被告犯行堪以認定，應依法論科。
四、核被告所為，係犯刑法第一百六十九條第一項之誣告罪。爰
    審酌被告誣指告訴人侵占，耗費國家司法資源，所為實無可
    取，且犯後不斷以各種矛盾、反覆之言詞欲脫卸自身責任，
    顯無悔意之犯後態度，及被告雖表示有和解意願，然告訴人
    卻表示無意和解，暨被告並無前科紀錄，有臺灣高等法院被
    告前案紀錄表在卷可參，堪認其素行尚可與被告犯罪之動機
    、目的、手段等一切情狀，量處如主文所示之刑，以資警懲
    。
據上論斷，應依刑事訴訟法第二百九十九條第一項前段，刑法第
一百六十九條第一項，判決如主文。
本案經檢察官黃筵銘到庭執行職務。
中    華    民    國   100    年    12    月    13    日
                  刑事第十庭審判長法  官  柯姿佐
                                  法  官  林拔群
                                  法  官  李文娟
以上正本證明與原本無異。
如不服本判決應於收受送達後10日內向本院提出上訴書狀，並應
敘述具體理由；其未敘述上訴理由者，應於上訴期間屆滿後20日
內向本院補提理由書（均須按他造當事人之人數附繕）「切勿逕
送上級法院」。
                                  書記官  劉穗筠
中    華    民    國  100    年    12    月     14    日
附錄本案論罪科刑法條全文
中華民國刑法第169條
（誣告罪）
意圖他人受刑事或懲戒處分，向該管公務員誣告者，處 7 年以
下有期徒刑。
意圖他人受刑事或懲戒處分，而偽造、變造證據，或使用偽造、
變造之證據者，亦同。